【裁判字號】    89,訴,617
【裁判日期】    891214
【裁判案由】    空氣污染防制法
【裁判全文】
臺北高等行政法院判決                              八十九年度訴字第六一七號
                              .
    原      告  上皇交通有限公司
    代  表  人  吳明本
    被      告  臺北縣政府
    代  表  人  蘇貞昌
    訴訟代理人  乙○○
                管鳳珠
                甲○○
右當事人間因空氣污染防制法事件，原告不服臺灣省政府中華民國八十九年七月十三
日八九府訴二字第一二六四○八號訴願決定，提起行政訴訟。本院判決如左：
    主  文
原告之訴駁回。
訴訟費用由原告負擔。
    事  實
緣登記為原告所有之車牌號碼ＦＭ－二四二號營業一般大貨車，於民國（以下同）八
十八年十二月二十八日，行經台北縣中和市○○路○段四十三號中和柴油車排煙檢測
站前，經台北縣環境保護局執行「柴油含硫量管制計畫」油品抽測，經送由行政院環
境保護署委託之檢測機構檢驗，結果發現含硫量為○．五二％，超過法定標準（標率
值應為○．○五％）。被告爰以原告違反空氣污染防制法第二十七條第一項規定，並
依據同法第五十三條第一項規定，裁處新台幣（以下同）十萬元罰鍰。原告不服，提
起訴顧，亦遭駁回，遂向本院提起行政訴訟。茲摘敘兩造之訴辯意旨如左：
甲、原告方面：
一、聲明：求為判決訴願決定及原處分均撤銷。
二、陳述：
    原告係靠行營運之體系，該違規之車輛是駕駛人所有，原告無法掌握駕駛員營運
    之狀況，使用不合格之油品，是駕駛人個人行為，原告向臺灣省政府訴願會請求
    依事實量罰，亦遭其無理拒絕，原告實難甘服。爰請依法撤銷訴願決定、原處分
    ，准予依個人違規繳納罰款。
乙、被告方面：
一、聲明：求為判決駁回原告之訴。
二、陳述：
１、按「販賣或使用生煤、石油焦或其他易致空氣污染之物質者，應先檢具有關資料
    ，向直轄巿、縣（巿）主管機關申請，經審查合格核發許可證後，始得為之；．
    ．．前項易致空氣污染之物質，由中央主管機關會商有關機關公告之。」、「違
    反第二十七條第一項規定者，處新台幣五千元以上十萬元以下罰鍰；其違反者為
    工商廠、場，處新台幣十萬元以上一百萬元以下罰鍰。」，空氣污染防制法第二
    十七條第一項前段、第二項、第五十三條第一項分別定有明文。又依據行政院環
    境保護署八十八年六月二十八日（八八）環署空字第○○四一八六一號公告：「
    自八十八年七月一日起含硫量百分之○‧○五（不含○‧○五％）以上之柴油於
    臺灣本島地區，為易致空氣污染之物質。」，原告車輛使用之柴油含硫量為百分
    之○．五二，超過現行法規標準，被告依法處分並無不當。
２、被告查詢監理單位車籍資料，ＦＭ－二四二號車登記為營業汽車牌照，所有人為
    原告，原告名義上為駕駛人之雇主，公司自應負起員工及車輛管理之責任，故本
    件處分原告應無疑義。綜上所陳，被告所為處分依法有據。
    理  由
一、按「販賣或使用生煤、石油焦或其他易致空氣污染之物質者，應先檢具有關資料
    ，向直轄巿、縣（巿）主管機關申請，經審查合格核發許可證後，始得為之；其
    販賣或使用情形，應作成紀錄，並依規定向當地主管機關申報。前項易致空氣污
    染之物質，由中央主管機關會商有關機關公告之。」、「違反第二十七條第一項
    規定者，處新台幣五千元以上十萬元以下罰鍰；其違反者為工商廠、場，處新台
    幣十萬元以上一百萬元以下罰鍰。」，空氣污染防制法第二十七條、第五十三條
    第一項分別定有明文。又依據行政院環境保護署八十八年六月二十八日（八八）
    環署空字第○○四一八六一號公告：「自八十八年七月一日起含硫量百分之○‧
    ○五（不含○‧○五％）以上之柴油於臺灣本島地區，為易致空氣污染之物質。
    」
二、本件原告主張：原告係靠行營運之體系，該違規之車輛是駕駛人所有，原告無法
    掌握駕駛員營運之狀況，使用不合格之油品，是駕駛人個人行為，爰請依法撤銷
    訴願決定、原處分，准予依個人違規繳納罰款云云。被告則辯稱：被告查詢監理
    單位車籍資料，ＦＭ－二四二號車登記為營業汽車牌照，所有人為原告，原告名
    義上為駕駛人之雇主，公司自應負起員工及車輛管理之責任，原告車輛使用之柴
    油含硫量為百分之○．五二，超過現行法規標準，被告依法處分並無不當等語。
三、查登記為原告所有之車牌號碼ＦＭ－二四二號營業一般大貨車，於八十八年十二
    月二十八日，行經台北縣中和市○○路○段四十三號中和柴油車排煙檢測站前，
    經台北縣環境保護局執行「柴油含硫量管制計畫」油品抽測，經送由行政院環境
    保護署委託之檢測機構檢驗，結果發現含硫量為○．五二％，超過法定標準（標
    率值應為○．○五％）之事實，有汽車車籍基本資料、公司基本資料查詢、現場
    採樣紀錄表、油品檢驗報告、行政院環境保護署八十九年三月十日（89）環署空
    字第○○一二四九三號函、臺北縣環境保護局空氣及噪音稽查紀錄表各乙份附於
    原處分卷可稽，原告就此亦不爭執，自堪信為真實。
四、原告雖主張：原告係靠行營運之體系，該違規之車輛是駕駛人所有，原告無法掌
    握駕駛員營運之狀況，使用不合格之油品，是駕駛人個人行為云云，惟查ＦＭ－
    二四二號營業一般大貨車既登記為原告所有，縱如原告所述，係駕駛人所有之車
    輛靠行原告，然原告名義上為駕駛人之雇主，原告自應負起員工及車輛管理之責
    任。該登記為原告所有之車輛使用之柴油含硫量為百分之○．五二，既超過現行
    法規標準（百分之○．○五），原告自應受罰，不得以該車輛係靠行，與原告無
    涉云云置辯，是原告上開主張委無可採。
五、綜上所述，原告違章事證明確，被告依首揭規定，裁處原告十萬元罰鍰，並無違
    誤，訴願決定予以維持，亦無不合。原告復執前詞爭執，難認為有理由，應予駁
    回。
據上論結，本件原告之訴為無理由，爰依行政訴訟法第一百九十五條第一項後段、第
九十八條第三項前段，判決如主文。
中      華      民      國    八十九    年     十二     月     十四     日
                                          臺北高等行政法院第三庭
                                              審判長法  官  徐瑞晃
                                                    法  官  曹瑞卿
                                                    法  官  吳慧娟
右為正本係照原本作成。
如不服本判決，應於送達後二十日內，向本院提出上訴狀並表明上訴理由，如於本判
決宣示後送達前提起上訴者，應於判決送達後二十日內補提上訴理由書（須按他造人
數附繕本）。
中      華      民      國    八十九    年     十二     月     十四     日
                                                    書記官  葉冠伸


司法院資訊處製作；財團法人民間司法改革基金會備份。
